臺灣臺北地方法院刑事判決　　　　　　　95年度易字第1205號
公　訴　人　臺灣臺北地方法院檢察署檢察官
被　　　告　乙○○
上列被告因傷害案件，經檢察官提起公訴（九十五年度偵字第七
七四五號），本院判決如下：
    主    文
乙○○傷害人之身體，累犯，處有期徒刑參月，如易科罰金，以
銀元參佰元即新臺幣玖佰元折算壹日。
    犯罪事實
一、乙○○前曾因恐嚇取財案件，經臺灣臺南地方法院以九十二
    年度易字第五三七號判決判處有期徒刑六月，後經臺灣高等
    法院臺南分院於民國九十二年八月十二日以九十二年度上易
    字第六四○號判決駁回上訴而確定，並於九十三年一月二日
    執行完畢。竟仍不知悔改，因其曾對丙○○提出告訴（該案
    先後分案為臺灣臺北地方法院檢察署九十三年度偵字第一九
    五○八號、九十四年度偵續字第一三一號），於九十四年十
    一月上午，其即至位於臺北市○○區○○路一三一號之臺灣
    臺北地方法院檢察署開庭，丙○○亦由其委任律師李旦及時
    為實習律師之謝伊婷陪同開庭，後於該日上午十時四十分許
    庭訊完畢後，丙○○乃隨同李旦律師、謝伊婷實習律師步出
    臺灣臺北地方法院檢察署北側大門，尾隨在後之乙○○竟因
    心生憤怒，乃自後方追上丙○○，並接續以拳頭對丙○○毆
    打，導致丙○○受有左額頭挫傷、右前臂擦傷等傷勢。
二、案經丙○○訴由臺北市政府警察局中正第一分局報告臺灣臺
    北地方法院檢察署檢察官偵查起訴。
    理    由
一、訊據被告乙○○矢口否認有何公訴人所指傷害犯行，辯稱當
    時是告訴人丙○○要偷襲伊，伊手舉起來防衛，告訴人一時
    腳踩不穩蹲下去而已云云。查本件被告於九十四年十月十一
    日上午十時四十分許，在臺北市○○區○○路一三一號之臺
    灣臺北地方法院檢察署北側大門，曾接續對以拳頭對丙○○
    毆打，導致丙○○受有左額頭挫傷、右前臂擦傷等傷勢一情
    ，業據證人即告訴人丙○○於本院審理中證述明確（見本院
    九十六年三月七日審判筆錄第三頁至第五頁）；證人即當時
    陪同告訴人出庭之實習律師（現為律師）之謝伊婷，亦證述
    當時被告有出拳毆打告訴人頭部附近等情（見臺灣臺北地方
    法院檢察署九十五年度偵字第七七四五號卷第二十七頁）；
    此外，復有國立臺灣大學醫學院附設醫院診斷證明書一份在
    卷可稽（見同上偵卷第十四頁），而該診斷證明書上所記載
    告訴人就醫時間為當日上午十時五十分（見該診斷證明書）
    ，距離本件事發時間僅有約十分鐘之間，堪認告訴人當時確
    因被告之行為而受有該診斷證明書上所載左額頭挫傷、右前
    臂擦傷等傷勢，是本件被告確有犯罪事實欄所載之行為，此
    情堪以認定。又證人甲○○雖於本院審理中證述當時是告訴
    人出手毆打被告，經被告舉手阻擋後，告訴人自行跌倒在地
    云云，惟其自承當時距離被告等人約有十公尺之遙（見本院
    九十六年四月十一日審判筆錄第四頁），是其是否能全程清
    楚目睹現場，本即有疑，參以其另證稱告訴人一出大門，先
    出口對被告罵三字經方出手毆打被告云云（見本院九十六年
    四月十一日審判筆錄第四頁），然被告先前於警詢偵查中，
    從未提及告訴人有先出口對被告罵三字經之情（見上開偵卷
    第十二頁至第十三頁、第三十四頁至第三十五頁），以及其
    復證稱當時與告訴人一同出來之一男一女（按，應即為律師
    李旦及時為實習律師之謝伊婷），當時是坐在榕樹下云云（
    見本院九十六年四月十一日審判筆錄第六頁），然由事發前
    之監視錄影器照片所示（見上開偵卷第四頁至第五頁），律
    師李旦及時為實習律師之謝伊婷，係一同步出臺北地方法院
    檢察署大門，更足證證人甲○○若非未全程目睹現場，即有
    作偽證之嫌，是其證詞並不可採，尚不得為有利於被告之證
    據。
二、按被告行為後，刑法業於九十四年二月二日修正公布，九十
    五年七月一日起施行。刑法第二百七十七條第一項傷害罪之
    規定雖未修正，惟其法定刑除有期徒刑及拘役外，尚有罰金
    刑，而修正後之刑法第三十三條第五款既已將罰金刑之最低
    額由銀元一元即新臺幣三元，提高為新臺幣一千元，比較新
    、舊法結果，自以被告行為時即修正前之刑法第三十三條第
    五款規定較有利於被告，應依刑法第二條第一項前段，適用
    修正前之刑法第三十三條第五款規定。再按被告行為後，刑
    法施行法業於九十五年六月十四日增訂公布第一條之一，其
    中第一項規定：「中華民國九十四年一月七日刑法修正施行
    後，刑法分則編所定罰金之貨幣單位為新臺幣」，第二項前
    段明定：「九十四年一月七日刑法修正時，刑法分則編未修
    正之條文定有罰金者，自九十四年一月七日刑法修正施行後
    ，就其所定數額提高為三十倍」，惟依被告行為時之法律即
    罰金罰鍰提高標準條例第一條前段，業將刑法分則各罪法定
    刑所定罰金數額提高十倍，再由銀元換算為新臺幣之結果，
    刑法第二百七十七條第一項法定刑所定罰金最高數額，與修
    正後之法律規定仍屬一致，並無不同，對被告而言尚無有利
    或不利之情形，揆諸前揭說明，自不生新舊法比較之問題，
    應依一般法律適用原則，適用裁判時法即刑法施行法第一條
    之一第一項、第二項前段之規定，而不再適用罰金罰鍰提高
    標準條例第一條前段（最高法院九十五年十一月七日九十五
    年第二十一次刑事庭會議決議參照）。
三、核被告所為，均係犯刑法第二百七十七條第一項之傷害罪。
    被告前曾因恐嚇取財案件，經臺灣臺南地方法院以九十二年
    度易字第五三七號判決判處有期徒刑六月，後經臺灣高等法
    院臺南分院於九十二年八月十二日以九十二年度上易字第六
    四○號判決駁回上訴而確定，並於九十三年一月二日執行完
    畢，有臺灣高等法院被告前案紀錄表一份在卷可稽，而刑法
    第四十七條關於累犯之規定，被告行為時係規定：「受有期
    徒刑之執行完畢，或受無期徒刑或有期徒刑一部之執行而赦
    免後，五年以內再犯有期徒刑以上之罪者，為累犯，加重本
    刑至二分之一。」，而現行刑法第四十七條第一項則修正為
    ：「受徒刑之執行完畢，或一部之執行而赦免後，五年以內
    故意再犯有期徒刑以上之罪者，為累犯，加重本刑至二分之
    一」，即限制以故意再犯者為限，方成立累犯。本件被告係
    於有期徒刑執行完畢後，五年內再因故意而犯本件，不論依
    修正前之刑法第四十七條，或修正後之刑法第四十七條第一
    項之規定，均構成累犯，對被告而言，並無有利或不利之情
    形，自不生新舊法比較之問題，應逕依修正後之刑法第四十
    七條第一項之規定，論以累犯，並加重其刑（最高法院九十
    五年十一月七日九十五年第二十一次刑事庭會議決議參照）
    。爰審酌被告之行為對告訴人所造成之傷勢情況及其他一切
    情狀，量處如主文所示之刑。又被告行為時之易科罰金折算
    標準，修正前罰金罰鍰提高標準條例第二條前段（現已刪除
    ）規定，就其原定數額提高為一百倍折算一日，則被告行為
    時之易科罰金折算標準，應以銀元三百元折算一日，經折算
    為新臺幣後，應以新臺幣九百元折算為一日。惟九十五年七
    月一日修正施行之刑法第四十一條第一項前段則規定：「犯
    最重本刑為五年以下有期徒刑以下之刑之罪，而受六個月以
    下有期徒刑或拘役之宣告者，得以新臺幣一千元、二千元或
    三千元折算一日，易科罰金。」，比較修正前後之易科罰金
    折算標準，以九十五年七月一日修正公布施行前之規定，較
    有利於被告二人，亦均應適用修正前刑法第四十一條第一項
    前段規定，定其二人易科罰金之折算標準。
據上論斷，應依刑事訴訟法第二百九十九條第一項前段，刑法第
二條第一項、第二百七十七條第一項、第四十七條第一項，修正
前刑法第四十一條第一項前段，刑法施行法第一條之一，修正前
罰金罰鍰提高標準條例第二條，現行法規所定貨幣單位折算新臺
幣條例第二條，判決如主文。
本案經檢察官王志超到庭執行職務。
中　　華　　民　　國　　96　　年　　4 　　月　　25　　日
　　　　　　　　　刑事第九庭審判長法  官  梁耀鑌
                                  法  官  余明賢
                                  法　官  吳冠霆
以上正本證明與原本無異。
如不服本判決，應於判決送達後10日內向本院提出上訴狀（應抄
附繕本）。告訴人或被害人如對於本判決不服者，應具備理由請
求檢察官上訴，其上訴期間之計算係以檢察官收受判決正本之日
期為準。
                                  書記官  廖純瑜
中　　華　　民　　國　　96　　年　　4 　　月　　25　　日
附錄法條：
中華民國刑法第277條
（普通傷害罪）
傷害人之身體或健康者，處 3 年以下有期徒刑、拘役或 1 千元
以下罰金。
犯前項之罪因而致人於死者，處無期徒刑或 7 年以上有期徒刑；
致重傷者，處3年以上10年以下有期徒刑。
